最高法院刑事判決　　　　　　　　　　　　　　　　九十一年度台上字第二六四號
　　上　訴　人　甲○○
　　選任辯護人　逄紹峰律師
　　　　　　　　唐行深律師
右上訴人因業務過失致人於死案件，不服台灣高等法院中華民國八十八年十一月十一
日第二審判決（八十八年度交上訴字第九十二號，起訴案號：台灣宜蘭地方法院檢察
署八十七年度偵字第三六九九號），提起上訴，本院判決如左：
    主  文
原判決撤銷，發回台灣高等法院。
    理  由
本件原判決認定上訴人甲○○係立德交通運輸股份有限公司（下稱立德公司）司機，
平日駕駛該公司之全聯結車運送貨物，為從事駕駛業務之人。其於民國八十七年八月
二十三日十九時三十五分許，駕駛車號ＧＨ｜五四一號全聯結車，沿台二線道路，由
蘇澳往宜蘭方向行駛，途經該路一七三公里三百公尺處，應注意行車速度，在無標誌
之郊外道路時速不得超過六十公里；又汽車超車時，需由前車左側保持半公尺以上之
間隔超過，而依當時情形，並無不能注意情事。詎其疏未注意而超速行駛，且未保持
半公尺以上之間隔，貿然超越右前方由林天添所騎乘ＧＳＶ｜七○六號機車，致發生
擦撞，林天添因之人車倒地，受有頭部外傷、頭顱扁平破裂等傷害，當場死亡。上訴
人於肇事後，隨即報警處理，並向前往現場處理之員警自首等情。因而撤銷第一審所
為不當之判決，改判仍論處上訴人從事業務之人，因業務上之過失致人於死罪刑（累
犯）。固非無見。
惟查：(一)原判決事實認上訴人於本件車禍有超速、超車未保持安全間隔，致擦撞被害
人機車之過失等情，然上訴人一再否認有超速及於超車時有擦撞被害人機車情事。原
判決理由係以上訴人所駕聯結車於事故發生後，在快車道留有左右長約二十三公尺及
十二公尺之剎車痕各一條，參照一般公路汽車煞車距離、行車速度對照表，遂認其肇
事當時車速已逾六十公里，乃認其有超速事實。但上訴人所駕駛者係全聯結車，由曳
引之母車拖曳子車而組成，其總聯結重達四十二公噸（見原審卷第七十頁）。是上開
對照表對之是否適用，似非無疑。而依該對照表所示，其摩擦係數及煞車距離與行車
速度之判斷，係依肇事路段路面情況為瀝青、混凝土，係乾燥、潮濕以及該道路是否
新築，或三年以上、以下而有不同。上訴人所駕聯結車於肇事後所遺左右煞車痕分別
為二十三及十二公尺，以煞車距離十二公尺而言，依上開對照表所示，其行車速度最
高為五十公里，並無超過六十公里情形，原判決理由未就肇事路段之路面情況為必要
說明，乃依上訴人所駕聯結車之左右煞車痕長度，適用上開對照表，逕認其肇事當時
車速已逾六十公里，理由尚屬未備。(二)觀諸卷附道路交通事故調查報告表現場圖所示
，上訴人所駕聯結車於肇事後係停於快車道上，其曳引母車與所拖子車右前、後輪分
距快慢車道分道線達零點七公尺及零點六五公尺，車後所遺右煞車痕與右側快慢車道
分道線，亦保持相同距離，並無偏駛於慢車道情形，而被害人所騎機車則向左筆直倒
於慢車道上，兩車呈平行狀態等情（見相驗卷第六頁），似徵上訴人所駕聯結車於肇
事時與被害人之機車仍保有相當間隔。況如原判決所認上訴人係以逾六十公里之時速
超速行駛，且未保持安全間隔，致其車身某部位擦撞右前方被害人機車左照後鏡肇事
，衡情被害人之機車於擦撞後應會往右前方衝出，似無仍筆直保持於慢車道上，且向
左傾倒可能，是上訴人否認有擦撞被害人機車情事，尚非全無可信，其原審選任辯護
人具狀聲請傳訊處理本件車禍之警員張世忠、林顯駿，以查明上訴人駕駛之聯結車有
否擦撞痕跡及該路段慢車道之路面情況，俾釐清上開疑點，即非無必要，原審未為此
調查，其證據調查職責尚嫌未盡。(三)原判決理由係以卷附之勘驗筆錄、相驗屍體證明
書及驗斷書之記載，認被害人係於倒地後，遭上訴人所駕連結車車輪輾過，致其頭部
外傷、頭顱扁平破裂，右邊臉頰且遺有輪胎痕跡，而當場死亡。而依該驗斷書頭面頸
部欄固記載，被害人係頭頂至頸部全部壓扁，顱骨扁平，腦髓溢出，於所附人形正面
圖，亦於其右側臉部註明「車輪胎印」，於其人形背面圖之頭部右側註明「扁扁的顱
骨破碎」（見相驗卷第十七頁背面、二十頁正、背面）。然依卷附被害人屍體照片以
肉眼審視，似無頭頂至頸部全部壓扁情形，（見同上卷第二十三至二十七頁），此與
上開驗斷書之記載，仍有不符。果被害人頭部確遭上訴人所駕聯結車車輪輾過，衡情
其車輪應有被害人之血跡殘留，上訴人之原審選任辯護人為此聲請傳訊法醫師上官臣
忠及上開二警員，以釐清疑點，亦非無必要，原審未為該調查，殊有證據調查未盡之
可指。是上訴意旨執以指摘原判決違法，尚非全無理由，應認原判決有撤銷發回更審
之原因。
據上論結，應依刑事訴訟法第三百九十七條、第四百零一條，判決如主文。
中      華      民      國    九十一    年      一      月     十七     日
                              最高法院刑事第五庭
                                  審判長法官  紀  俊  乾
                                        法官  黃  正  興
                                        法官  劉  介  民
                                        法官  陳  東  誥
                                        法官  張  春  福
      右正本證明與原本無異
                                              書  記  官
中      華      民      國    九十一    年      一      月    二十二    日
